【裁判字號】    89,訴,1568
【裁判日期】    900830
【裁判案由】    偽造文書
【裁判全文】
臺灣臺北地方法院刑事判決                        八十九年度訴字第一五六八號
    公  訴  人  臺灣臺北地方法院檢察署檢察官
    被      告  甲○○
右列被告因偽造文書案件，經檢察官提起公訴（八十九年度偵字第二二五七一號），
本院判決如左：
    主  文
甲○○共同連續行使偽造私文書，足以生損害於公眾及他人，累犯，處有期徒刑壹年
。
如附表二所示之物均沒收。
    事  實
一、甲○○前因違反麻醉藥品管理條例、詐欺、偽造文書等案件，經臺灣高等法院於
    民國八十六年間，分別判處有期徒刑八月、六月、三月，應執行有期徒刑一年三
    月確定，八十七年十二月十一日假釋出監，八十八年二月二十日縮刑期滿執行完
    畢，猶不知悔改，明知真實姓名、年籍不詳綽號「鳳梨」之成年男子所交付庚○○○、林輝絃、丁○○、戊○○、己○○、乙○○等人之中華民國國民身分證（
    下簡稱身分證）係屬來路不明之贓物，僅因鳳梨允諾以上開身分證及甲○○本人
    身分證換貼照片變造後開立銀行、郵局帳戶或申請行動電話門號使用即給予報酬
    ，竟予以收受，並與「鳳梨」及其他真實姓名、年籍不詳之成年男、女，共同基
    於行使偽造私文書及意圖為自己不法之所有之概括犯意聯絡，於不詳時間，在其
    位於臺北市○○路○段一０七巷四八號住處，提供其所有之護貝機、封口機，與
    「鳳梨」一同將上開身分證及甲○○本人身分證上照片換貼他人或甲○○本人之
    照片而變造之，足以生損害於庚○○○、丙○○、丁○○、戊○○、己○○、乙○○及戶政機關身分資料管理之正確性。之後甲○○本人親自或由「鳳梨」或由
    其他真實姓名、年籍不詳之成年男、女持附表一所示之身分證，連續於附表一所
    示之時間，至附表一所示之代辦行動電話通訊行，冒用附表一所示身分證所有人
    名義，申辦附表一所示台灣大哥大股份有限公司（下稱台灣大哥大公司）、遠傳
    電信股份有限公司（下稱遠傳公司）、和信電訊股份有限公司（下稱和信公司）
    行動電話門號，並在附表一所示之行動電話服務申請書、申請表或同意書等文件
    上偽造附表一所示身分證所有人之署押，而偽造附表一所示之不實私文書，持之
    交付上開通訊行承辦人員以行使，使承辦人員陷於錯誤，誤認附表一所示身分證
    所有人有意申辦行動電話號碼，而交付申辦之行動電話門號ＳＩＭ卡，甲○○因
    而詐得行動電話門號ＳＩＭ卡，並將之交付「鳳梨」，足以生損害於附表一所示
    身分證所有人、通訊行及台灣大哥大公司、遠傳公司、和信公司。又甲○○於不
    詳時間，在基隆七堵郵局旁之刻印店，委請不知情之刻印店人員偽刻己○○印章
    一枚，並於八十九年九月五日，持該印章及變造之己○○身分證至基隆七堵郵局
    行使，偽以己○○名義向該郵局開立０六一六三八之六號帳戶，在立帳申請書上
    填載己○○姓名、年籍、住址等資料，並於該申請書儲戶蓋章欄及背面預留印鑑
    欄蓋用「己○○」印章偽造「己○○」印文各一枚共二枚而偽造立帳申請書私文
    書，再持交郵局承辦人員以行使，並利用不知情之郵局承辦人員在上開帳號郵政
    存簿儲金簿上蓋用「己○○」印章偽造「己○○」印文一枚，足以生損害於己○○及基隆七堵郵局查核客戶身分之正確性。甲○○復於同日，持變造之己○○身
    分證至新竹國際商業銀行行使，偽以己○○名義申請00000000000號
    帳戶使用，在該銀行存款相關業務申請書填寫提款密碼等資料，並於申請書立約
    人欄偽簽「己○○」名字偽造「己○○」署押一枚暨蓋用「己○○」印章偽造「
    己○○」印文一枚，及於申請書印鑑欄蓋用「己○○」印章偽造「己○○」印文
    一枚而偽造存款相關業務申請書私文書，且在印鑑卡上蓋用「己○○」印章偽造
    「己○○」印文一枚及在印鑑卡背面簽章欄偽簽「己○○」名字蓋用「己○○」
    印章偽造「己○○」署押、印文各一枚而偽造表示以偽造之「己○○」印文為留
    存印鑑章印文之私文書，再持交銀行承辦人員以行使，並利用不知情之銀行承辦
    人員在上開帳號之活期儲蓄存款存摺蓋用「己○○」印章偽造「己○○」印文一
    枚，足以生損害於己○○及新竹國際商業銀行查核客戶身分之正確性。嗣於八十
    九年九月十九日十七時許，在臺北市○○路○段一０七巷四十三號為警查獲，扣
    得變造之身分證五張、原身分證上照片十張、行動電話申請書十一張、郵局郵政
    存簿儲金簿及金融卡影本、新竹國際商業銀行存摺及金融卡影本、護貝機乙台、
    封口機乙台等物。
二、案經臺北市政府警察局松山分局報請臺灣臺北地方法院檢察署檢察官偵查起訴。
    理  由
一、本件訊據被告甲○○坦承有偽刻「己○○」印章一枚，並以「己○○」名義申請
    行動電話門號及開立基隆七堵郵局、新竹國際商業銀行帳戶使用之事實，並有臺
    灣大哥大公司0000000000號、0000000000號、遠傳公司0
    000000000號行動電話門號申請書、同意書，及基隆七堵郵局立帳申請
    書、郵政存簿儲金簿、新竹國際商業銀行存款相關業務申請書、印鑑卡、活期儲
    蓄存款存摺等影本附卷可稽，被告此部分自白與事實相符。又被告矢口否認有收
    受贓物、變造身分證、及以乙○○、庚○○○名義申請臺灣大哥大公司0000
    000000號、遠傳公司0000000000、0000000000號、
    和信公司0000000000號、0000000000號行動電話門號之犯
    行，辯稱扣案變造之身分證係「鳳梨」變造後拿到他家忘記取回，庚○○○為女
    生，伊不可能冒名申辦行動電話門號，至於查獲之封口機是以前伊做地攤使用，
    護貝機則非伊的云云，經查：
    （一）乙○○、庚○○○、丁○○之身分證均曾遺失，且以乙○○、庚○○○名
          義申請之上開行動電話門號非乙○○、庚○○○本人同意申請一節，業經
          證人周品剛即乙○○之父及證人庚○○○、丁○○於警訊及本院訊問時到
          庭證述屬實，並有上開行動電話門號申請書、同意書等在卷可稽。又查獲
          之庚○○○、林輝絃、丁○○、戊○○及被告本人之身分證係以換貼照片
          方式變造等情，亦有上開變造身分證及內政部警政署刑事警察局鑑驗通知
          書附卷可參。另警方於被告家中查獲護貝機、封口機之情，復有護貝機、
          封口機各一台扣案足資佐證。
    （二）本院將庚○○○、乙○○之行動電話申請書上「庚○○○」、「乙○○」
          簽名筆跡與被告當庭書寫「庚○○○」、「乙○○」等字樣筆跡送鑑定結
          果，內政部警政署刑事警察局函覆因字跡有做作之虞，歉難認定，有內政
          部警政署刑事警察局函附卷可稽。被告亦無法提供「鳳梨」之真實姓名、
          年籍等資料，致無法於本院審理時傳喚「鳳梨」到庭，調查上開變造之身
          分證及以庚○○○、乙○○名義申請行動電話門號是否確如被告所述係「
          鳳梨」將已變造好身分證連同上開申請書帶至被告家忘記取回。惟被告於
          警訊、偵訊時已自承扣案之護貝機、封口機為其所有，查獲前幾天，「鳳
          梨」以該工具在伊家裏變造身分證，而查獲之行動電話門號申請書是伊本
          人簽名，是「鳳梨」要其幫忙申請等語（見偵查卷第七頁反面、第八頁、
          第五十一頁），參酌扣案之丙○○身分證係換貼被告本人之照片，被告本
          人之身分證係換貼他人照片等情，被告實難推諉不知情，則被告提供工具
          供「鳳梨」變造身分證作為冒名申請行動電話門號及銀行、郵局帳戶之用
          ，並在行動電話申請書上簽名，被告顯然明知庚○○○等人之身分證係來
          路不明之贓物而予以收受，且就進而將身分證加以變造，及偽以庚○○○
          、乙○○名義申請行動電話門號使用，與「鳳梨」顯有犯意之聯絡及行為
          分擔。至於庚○○○為女姓，被告及「鳳梨」均為男姓，申請時不可能由
          被告或「鳳梨」親自為之，又乙○○身分證係換貼他人照片而非被告本人
          照片，則本件偽以乙○○、庚○○○名義申請行動電話門號，應係由被告
          交由「鳳梨」或其他不詳姓名、年籍之男、女持變造之身分證向代辦行動
          電話通訊行為之，然依前所述，被告對此部分均有犯意之聯絡及行為負擔
          自明。
    （三）綜上所述，本件事證明確，被告犯行堪予認定，應依法論科。
二、按行動電話ＳＩＭ卡，具有通訊使用之價值，電信公司亦常舉行特殊門號之公開
    標售，且在一定條件下具有可轉讓性，具有一定之財產價值。依電信公司一般定
    型化契約之約定，雖門號之所有權屬於公司本身，然仍得因私下出售轉讓而牟利
    ，得以刑法中詐欺取財罪之「物」論之，應無疑問。被告明知林輝絃等人之身分
    證係屬來路不明之贓物而予以收受，再將該等人之身分證及被告本人之身分證換
    貼他人或被告相片而變造之，連同偽刻之「己○○」印章持之申請行動電話門號
    及銀行、郵局帳戶，並在行動電話申請書、同意書及郵局立帳申請書及銀行存款
    業務申請書、印鑑卡上偽造簽名及蓋用印章，足以生損害於身分證所有人、行動
    電話公司及銀行、郵局查核客戶資料暨戶政機關身分資料管理之正確性，並詐得
    行動電話ＳＩＭ卡，核被告所為，係犯刑法第三百四十九條第一項、第二百十六
    條、第二百十二條、第二百十條、第三百三十九條第一項收受贓物罪、行使變造
    特種文書罪、行使偽造私文書罪、詐欺取財罪。偽造印章、印文、署押行為為偽
    造私文書之部分行為，變造特種文書及偽造私文書之低度行為為行使變造特種文
    書、行使偽造私文書之高度行為所吸收，均不另論。被告就本件行使變造特種文
    書罪、行使偽造私文書罪、詐欺取財罪部分，與「鳳梨」及其他不詳姓名之男、
    女有犯意之聯絡及行為分擔，均為共同正犯。被告利用不知情之刻印店人員偽刻
    「己○○」印章一枚及利用不知情之銀行、郵局承辦人員在郵政存簿儲金簿及銀
    行活期儲蓄存摺上偽造「己○○」印文，係屬間接正犯。又被告填寫如附表一行
    動電話申請書每一份為一式四聯，其中第二、三、四聯為複寫聯，故同時偽造四
    張相同之私文書，係單純一罪。再者，被告先後多次行使變造特種文書、行使偽
    造私文書、詐欺取財犯行，時間緊接，所犯構成要件相同之罪名，顯係基於概括
    之犯意反覆為之，為連續犯，應依刑法第五十六條規定，以一罪論, 並加重其刑
    。被告所犯收受贓物、連續行使變造特種文書、連續行使偽造私文書及連續詐欺
    取財罪四罪間，俱為故意犯，且有方法、結果之牽連關係，依刑法第五十五條規
    定，應從較重之行使偽造私文書罪處斷。公訴人就被告涉犯刑法第三百三十九條
    第一項詐欺取財罪部分雖未起訴，然與本件有牽連犯之裁判上一罪關係，本院自
    可予以審理，又公訴人就收受贓物罪部分於犯罪事實有論述，惟證據並所犯法條
    漏載，應予補充，均併此敘明。末查，被告前曾因違反麻醉藥品管理條例、詐欺
    、偽造文書等案件，經臺灣高等法院於八十六年間，分別判處有期徒刑八月、六
    月、三月，應執行有期徒刑一年三月確定，八十七年十二月十一日假釋出監，八
    十八年二月二十日縮刑期滿執行完畢，有臺灣高等法院檢察署刑案紀錄簫覆表一
    份附卷足憑，其於執行完畢五年內，再犯本案有期徒刑以上之罪，為累犯，應依
    刑法第四十七條規定遞加重其刑。爰審酌被告為圖謀私利之犯罪動機、目的、手
    段、智識程度、犯罪所生損害、犯後態度等一切情狀，量處如主文所示之刑。
三、如附表二所示之物，其中扣案如編號二所示行動電話服務申請書客戶聯共八張（
    含其上偽造之署押各一枚）及編號三所示之護貝機一台、封口機一台，係供被告
    犯罪所用之物，且屬被告所有，爰依刑法第三十八條第一項第二款宣告沒收之；
    扣案如編號六所示變造之「丙○○」身分證上被告甲○○之照片一張及被告本人
    之身分證（不包括其上之他人照片），為被告犯罪所得之物，且為其所有，爰均
    應依刑法第三十八條第一項第三款宣告沒收。至編號四所示之行動電話服務申請
    書之各聯，及編號五郵局立帳申請書、郵政存簿儲金簿、新竹商業銀行存款相關
    業務申請書、印鑑卡、活期儲蓄存款存摺，及編號一所示之印章，雖未扣案，然
    無積極證據證明其業已滅失，自應依刑法第二百十九條沒收印章一枚或其上偽造
    之署押、印文。
據上論斷，應依刑事訴訟法第二百九十九條第一項前段，刑法第二十八條、第五十六
條、第三百四十九條第一項、第二百十六條、第二百十二條、第二百十條、第三百三
十九條第一項、第五十五條、第四十七條、第二百十九條、第三十八條第一項第二款
、第三款，罰金罰鍰提高標準條例第一條前段，判決如主文。
本案經檢察官林淑玲到庭執行職務
中      華      民      國      九  十    年    八    月    三十        日
                                 臺灣臺北地方法院刑事第八庭
                                     法  官  鄭  佾  瑩
右正本證明與原本無異。
如不服本判決，應於判決送達後十日內向本院提出上訴狀 (應附繕本) ，上訴於
臺灣高等法院。
                                     書記官  何  適  熹
中      華      民      國      九十      年     九    月   十一      日
附錄本案論罪科刑法條全文：
刑法第三百四十九條：
收受贓物者，處三年以下有期徒刑、拘役或五百元以下罰金。
搬運、寄藏、故買贓物或為擔保者，處五年以下有期徒刑、拘役或科或併
科一千元以下罰金。
因贓物變得之財物，以贓物論。
刑法第二百一十六條：
行使第二百十條至第二百十五條之文書者，依偽造、變造文書或登載不實
事項或使登載不實事項之規定處斷。
刑法第二百一十二條：
偽造、變造護照、旅券、免許證、特許證及關於品行、能力服務或其他相
類之證書、介紹書，足以生損害於公眾或他人者，處一年以下有期徒刑、
拘役或三百元以下罰金。
刑法第二百十條：
偽造、變造私文書，足以生損害於公眾或他人者，處五年以下有期徒刑。
附表一：
┌─┬────┬────┬────┬────┬────┬────────┐
│編│申請行動│被冒名人│申請地點│行動電話│行動電話│偽造之文書、署押│
│號│電話門號│（身分證│(通訊行)│門號所屬│號    碼│                │
│  │日    期│所有人）│        │電信公司│        │                │
├─┼────┼────┼────┼────┼────┼────────┤
│  │八十九年│己○○  │臺北市西│臺灣大哥│○九五三│行動電話服務申請│
│  │九月五日│        │寧南路三│大公司  │一四三二│書一式四聯（白色│
│一│        │        │十六號之│        │四二號、│公司使用，紅色客│
│  │        │        │一０二  │        │０九五三│戶留存，黃色代理│
│  │        │        │帝國通訊│        │一七四０│商使用，藍色經銷│
│  │        │        │有限公司│        │三０號  │商使用）客戶簽章│
│  │        │        │        │        │        │欄己○○署押共八│
│  │        │        │        │        │        │枚，同意書立同意│
│  │        │        │        │        │        │書人欄己○○署押│
│  │        │        │        │        │        │共二枚          │
│  │        │        │        │        │        │                │
├─┼────┼────┼────┼────┼────┼────────┤
│  │八十九年│己○○  │富良國際│遠傳公司│０九五五│行動電話服務申請│
│  │九月五日│        │企業有限│        │二三一八│書一式四聯（白色│
│  │        │        │公司    │        │六三號  │交遠傳公司，藍色│
│二│        │        │        │        │        │客戶留存備查，黃│
│  │        │        │        │        │        │色經銷商＼門市＼│
│  │        │        │        │        │        │專櫃留存備查，紅│
│  │      │        │        │        │        │色代理商留存備查│
│  │        │        │        │        │        │）申請人簽名欄黃│
│  │        │        │        │        │        │賽聰署押共四枚  │
│  │        │        │        │        │        │                │
│  │        │        │        │        │        │                │
├─┼────┼────┼────┼────┼────┼────────┤
│  │八十九年│庚○○○│臺北縣板│臺灣大哥│○九二二│行動電話服務申請│
│  │九月八日│        │橋市南雅│大公司  │六０五七│書一式四聯（同編│
│  │        │        │南路一段│        │三七號  │號一）客戶簽章欄│
│三│        │        │五巷三號│        │        │庚○○○署押共四│
│  │        │        │川允通信│        │        │枚、同意書葉許月│
│  │        │        │有限公司│        │        │里署押一枚      │
│  │        │        │        │        │        │                │
│  │        │        │        ││        │                │
│  │        │        │        │        │        │                │
│  │        │        │        │        │        │                │
│  │        │        │        │        │        │                │
│  │        │        │        │        │        │                │
├─┼────┼────┼────┼────┼────┼────────┤
│  │八十九年│乙○○  │臺北縣南│遠傳公司│○九五五│行動電話服務申請│
│  │九月十五│        │雅南路一│        │０００八│書一式四聯（同編│
│  │日      │        │段五巷二│        │九三號、│號二）申請人簽名│
│四│        │        │號南星通│        │０九五五│欄乙○○署押共八│
│  │        │        │信社    │        │０００八│枚              │
│  │        │        │        │        │九一號  │                │
│  │        │        │        │        │        │                │
│  │        │        │        │        │        │                │
││        │        │        │        │        │                │
│  │        │        │        │        │        │                │
│  │        │        │        │        │        │                │
│  │        │        │        │        │        │                │
├─┼────┼────┼────┼────┼────┼────────┤
│  │八十九年│乙○○  │不詳地址│和信公司│○九一五│服務申請表一式四│
│  │九月十五│        │        │        │九五四三│聯（白客服聯，紅│
│  │日      │        │        │        │二二號、│代理商聯，黃經銷│
│五│        │        │        │        │０九一五│商聯，綠用戶聯）│
│  │        │        │        │        │九六四九│同意欄乙○○署押│
│  │        │        │        │        │０七號  │共八枚          │
│  │        │        │        │        │        │                │
│  │        │        │        │        │        │                │
└─┴────┴────┴────┴────┴────┴────────┘
附表二：應沒收之物
一、「己○○」印章一枚。
二、臺灣大哥大公司0000000000號（被冒名申請人己○○）、00000
    00000號（被冒名申請人己○○）、0000000000號（被冒名申請
    人庚○○○）之行動電話服務申請書紅色客戶留存聯各一張共三張，及遠傳公司
    0000000000號（被冒名申請人己○○）、0000000000號（
    被冒名申請人乙○○）、0000000000號（被冒名申請人乙○○）之行
    動電話服務申請書藍色客戶留存備查聯各一張共三張，及和信公司000000
    0000號（被冒名申請人乙○○）、0000000000號（被冒名申請人
    乙○○）和信ＯＮ  ＬＩＮＥ服務申請表綠色用戶聯各一張共二張。
三、護貝機、封口機各一台。
四、臺灣大哥大公司0000000000號（被冒名申請人己○○）、00000
    00000號（被冒名申請人己○○）、0000000000號（被冒名申請
    人庚○○○）之行動電話服務申請書白色公司使用聯、黃色代理商使用聯、藍色
    經銷商使用聯各三張共九張暨同意書各一張共三張其上偽造之「己○○」署押共
    八枚、偽造之「庚○○○」署押共四枚，及遠傳公司0000000000號（
    被冒名申請人己○○）、0000000000號（被冒名申請人乙○○）、0
    000000000號（被冒名申請人乙○○）之行動電話服務申請書白色送公
    司聯、黃色經銷商＼門市＼專櫃留存備查聯、紅色代理商留存備查聯各三張共九
    張其上偽造之「己○○」署押共三枚、偽造之「乙○○」署押共六枚，及和信公
    司0000000000號（被冒名申請人乙○○）、0000000000號
    （被冒名申請人乙○○）和信ＯＮ  ＬＩＮＥ服務申請表白色客服聯、紅色代理
    商聯、黃色經銷商聯各二張共六張其上偽造之「乙○○」署押共六枚。
五、基隆七堵郵局立帳申請書儲戶蓋章欄及背面預留印鑑欄、郵政存簿儲金簿偽造之
    「己○○」印文各一枚共三枚；新竹國際商業銀行存款相關業務申請書立約人欄
    及印鑑卡背面簽章欄偽造之「己○○」署押各一枚共二枚；新竹國際商業銀行存
    款相關業務申請書立約人欄、印鑑欄、印鑑卡印鑑欄及背面簽章欄、活期儲蓄存
    款存摺上偽造之「己○○」印文各一枚共五枚。
六、編號六所示變造之「丙○○」身分證上被告甲○○之照片一張及被告本人之身分
    證（不包括其上之他人照片）。


司法院資訊處製作；財團法人民間司法改革基金會備份。
